【裁判字號】    99,交聲,452
【裁判日期】    990304
【裁判案由】    聲明異議
【裁判全文】
臺灣高雄地方法院交通事件裁定         99年度交聲字第452號
原處分機關  交通部公路總局高雄區監理所
異  議  人  廖健康
上列受處分人因違反道路交通管理處罰條例案件，對於交通部公
路總局高雄區監理所於民國99年2 月12日所為之處分（原裁決書
案號：高監自裁字第裁80-N00000000號）聲明異議，本院裁定如
下：
    主  文
原處分撤銷。
廖健康汽車駕駛人，駕駛汽車經測試檢定酒精濃度超過規定標準
，處罰鍰新臺幣壹萬玖仟伍佰元、吊扣小型車普通駕駛執照12個
月，並應接受道路交通安全講習。
    理  由
一、原處分意旨略以：異議人即受處分人廖健康（下稱異議人）
    於民國98年8 月30日晚間8 時30分許，於飲酒後駕駛車號LH
    -4196 號自小貨車，行經高雄縣鳥松鄉○○路189 號前時，
    與駕駛車號6M-4901 號自小客車之曾雅惠發生擦撞，經警方
    到場處理而查獲異議人酒後駕車，並測得酒測值為每公升0.
    28毫克，而有「汽車駕駛人酒精濃度超過規定標準（每公升
    0.25至0.4 毫克）因而肇事致人受傷」之違規，依道路交通
    管理處罰條例第35條第1 項第1 款規定，裁處罰鍰新臺幣（
    下同）19,500元，吊扣駕駛執照12個月，並施以道安講習等
    語。
二、異議意旨略以：異議人領有大貨車職業駕駛執照，而本件異
    議人既駕駛自小貨車違規，應以吊扣小型車普通駕駛執照為
    限，為此聲明異議等語。
三、經查：
  (一)關於吊扣大貨車職業駕駛執照部分：
  1.按汽車駕駛人，駕駛汽車經測試檢定酒精濃度超過規定標準
    者，處15,000元以上60,000元以下罰鍰，並當場移置保管該
    汽車及吊扣其駕駛執照1 年；因而肇事致人受傷者，並吊扣
    其駕駛執照2 年；又汽車駕駛人，有第35條第1 項規定之情
    形，應接受道路交通安全講習，道路交通管理處罰條例第35
    條第1 項第1 款、第24條第1 項第2 款分別定有明文。經查
    ，本件異議人於上開時、地，酒後駕駛車號LH-4196 號自小
    貨車，經警測得酒後吐氣所含酒精濃度達每公升0.28毫克，
    而有上開道路交通管理處罰條例第35條第1 項第1 款之違規
    事實，乃經警以高雄縣政府警察局98年8 月30日高警交字第
    N00000000 號舉發違反道路交通管理事件通知單（下稱舉發
    通知單）當場舉發，移送原處分機關以交通部公路總局高雄
    區監理所於99年2 月12日所為之處分（原裁決書案號：高監
    自裁字第裁80-N00000000號違反道路交通管理事件裁決書裁
    處罰鍰19,500元，吊扣大貨車職業駕駛執照12個月，施以道
    安講習等情，業據異議人自承在卷，並有上開裁決書及其送
    達證書、舉發通知單、酒精濃度測試表、公路監理子閘門證
    號查詢汽車駕駛人資料各1 份等件在卷足稽，是此部分事實
    均堪認定。
  2.惟按道路交通管理處罰條例第68條曾於94年12月14日修正公
    布，並自95年3 月1 日開始施行。原條文規定：「汽車駕駛
    人，因違反本條例及道路交通安全規則之規定，受吊扣或吊
    銷駕駛執照處分時，吊扣或吊銷其持有各級車類之駕駛執照
    」，修正後改為：「汽車駕駛人，因違反本條例及道路交通
    安全規則之規定，受吊銷駕駛執照處分時，吊銷其持有各級
    車類之駕駛執照」。觀其提案修正理由「原條文將違法或違
    規駕駛人所持有各級車類之駕駛執照一併吊扣或吊銷失之過
    酷，影響人民工作及生活甚鉅，爰修正之」，此業據立法院
    公報第94卷第70期院會紀錄記載明確。顯見依現行道路交通
    管理處罰條例規定，不得吊扣駕駛人所持有他級駕駛執照，
    亦即於為吊扣駕駛人駕駛執照之處分時，僅得吊扣駕駛人違
    規時所駕駛該級車類之駕駛執照，以限制其繼續駕駛該級車
    類行駛道路之權利，若駕駛人並無該級車類之駕駛執照，即
    無從執行吊扣駕駛執照之處分，而僅係應否依道路交通管理
    處罰條例第22條第1 項規定處罰駕駛人之問題。次按行政行
    為，採取之方法所造成之損害不得與欲達成目的之利益顯失
    均衡，行政程序法第7 條第3 款定有明文。又依道路交通安
    全規則第61條第1 項第3 款規定，汽車駕駛人取得高一級車
    類之駕駛資格者，應換發駕駛執照，並准其駕駛較低級車類
    之車輛，已領有大貨車駕駛執照者，得駕駛小型車、輕型機
    器腳踏車。查本件異議人既係駕駛自小貨車違規，若其大貨
    車職業駕駛執照因而遭吊扣，將造成異議人不能駕駛大貨車
    、小型車及輕型機器腳踏車之結果，則原處分機關採取吊扣
    異議人大貨車職業駕駛執照，以達成限制其駕駛小型車之目
    的，所造成損害已與欲達成目的之利益顯失均衡。
  3.從而，本件異議人於前述違規之際所駕駛者既為自小客車，
    故依法所受處分內容應僅為限制其駕駛小型車之權利，原處
    分機關遽以吊扣異議人所持有之大貨車職業駕駛執照，此舉
    顯然不當剝奪異議人駕駛大貨車及輕型機器腳踏車之權利，
    對異議人權益侵害甚鉅，亦與現行道路交通管理處罰條例第
    68條規定有悖，容有違誤。
  (二)關於罰鍰部分：
    原處分機關裁處異議人罰鍰19,500元部分，係依道路交通管
    理處罰條例第35條第1 項第1 款及違反道路交通管理事件統
    一裁罰基準表所為之裁罰，此部分處分並無違誤。
  (三)關於施以道路安全講習部分：
    原處分機關裁處異議人應參加道路安全講習部分，係為達成
    遏止酒後駕車之不法行為，維護道路交通用路權人之安全法
    益等行政目的所必要之罰鍰以外之其他種類行政罰，依行政
    罰法第26條第1 項但書之規定，原處分機關仍得裁處，並未
    違反「一事不二罰」之規定，故施以道安講習部分之原處分
    並無違誤。
四、原處分固認異議人有「汽車駕駛人酒精濃度超過規定標準（
    每公升0.25至0.4 毫克）『因而肇事致人受傷』」之違規，
    而為上開裁罰，然查，異議人雖有酒後駕車之違規，並與駕
    駛車號6M-4901 號自小客車之曾雅惠發生擦撞，但曾雅惠於
    本件車禍中並未受傷之情，有臺灣高雄地方法院檢察署98年
    度調偵字第1560號不起訴處分書可證，是原處分認定異議人
    酒後駕車「因而肇事致人受傷」乙節，尚有未恰。
五、綜上所述，異議人領有大貨車職業駕駛執照，卻於飲酒後駕
    駛自小貨車之行為，違反道路交通管理處罰條例第35條第1
    項第1 款規定，依同條例第24條第1 項第2 款及違反道路交
    通管理事件統一裁罰基準表之規定，應裁處罰鍰19,500 元
    、吊扣小型車普通駕駛執照12個月及應參加道路交通安全講
    習。是異議人就吊扣大貨車職業駕駛執照12個月部分聲明異
    議，非無理由。又道路交通管理處罰條例第87條第1 項規定
    ：「受處分人不服第8 條主管機關所為之處罰，得於接到裁
    決書之翌日起20日內，向管轄地方法院聲明異議。」此條文
    中所謂之「處罰」，應指包括對受處分人裁處之違規事實是
    否正當，及裁罰所引用之法條是否適當而言，蓋此二者有不
    可分離之關係，即聲明異議應以交通違規行為為標的，非以
    處罰項目為範圍。是本件異議人酒後駕車只有一個交通違規
    行為，雖異議人僅就處罰項目中之吊扣大貨車職業駕駛駕照
    部分提起異議，其餘部分（罰鍰及施以道路安全講習部分）
    並未提及，然其餘處罰項目與其交通違規行為是否存在既無
    從分離，本院自應併予審理，附此敘明。從而，原處分既有
    上開違誤，且裁罰吊扣大貨車職業駕駛執照12個月之處分亦
    屬不當，自應將原處分全部撤銷，另為妥適裁定如主文第2
    項所示。
據上論斷，應依道路交通案件處理法第20條前段，道路交通管理
處罰條例第22條第1 項第4 款、第35條第1 項第1 款，裁定如主
文。
中    華    民    國    99    年    3     月    4     日
                  交通法庭  法  官  羅立德
以上正本證明與原本無異。
如不服本裁定應於送達後5日內向本院提出抗告狀。
中    華    民    國    99    年    3     月    4     日
                            書記官  林慧君

司法院資訊處製作；財團法人民間司法改革基金會備份。
